臺灣板橋地方法院交通事件裁定        100年度交聲字第432號
原處分機關  交通部公路總局臺北區監理所板橋監理站
異  議  人
即受處分人  王中信
上列異議人即受處分人因違反道路交通管理處罰條例案件，對於
交通部公路總局臺北區監理所板橋監理站所為如附表所示之違反
道路交通管理事件裁決書（原舉發通知單號碼：均如附表所載）
，聲明異議，本院裁定如下：
    主  文
附表編號二所示之交通部公路總局臺北區監理所板橋監理站板監
裁字第裁40-C00000000號違反道路交通管理事件裁決書撤銷。
前項撤銷部分，王中信汽車駕駛人拒絕接受道路交通管理處罰條
例第三十五條第一項測試之檢定，處罰鍰新臺幣陸萬元，吊銷駕
駛執照，三年內不得考領駕駛執照。
其餘異議駁回。
    理  由
一、本件受處分人異議意旨略以：
  (一)臺北縣政府警察局（現改制新北市政府警察局，下稱舉發機
    關）員警，以受處分人因騎乘車牌號碼953-GCQ 號重型機車
    ，於附表各該欄所示之各該時地，有各該違反道路交通管理
    處罰條例之違規事實，經舉發機關以附表所示之各該舉發違
    反道路交通管理事件通知單舉發，再由原處分機關以附表所
    示之各該違反道路交通管理事件裁決書為各該欄所示之處罰
    。
  (二)惟受處分人係因該機車借供居住在臺北縣板橋市（現改制為
    新北市板橋區○○○路○段181 巷之友人騎用，其前往該處
    查看時，即遭員警要求為酒精測試，受處分人並未在機車旁
    、亦未發動機車，惟仍遭舉發裁處，爰請撤銷各該裁決書之
    處罰。
二、按「汽車駕駛人，有下列情形之一者，處新臺幣六千元以上
    一萬二千元以下罰鍰，並當場禁止其駕駛：一、…。四、駕
    駛執照業經吊銷、註銷仍駕駛小型車或機器腳踏車。五、…
    。」、「汽車駕駛人拒絕接受第一項測試之檢定者，處新臺
    幣六萬元罰鍰，並當場移置保管該汽車及吊銷該駕駛執照；
    …。」、「汽車駕駛人，曾依第二十九條第四項、…第三十
    五條第三項前段、第四項前段、…、第六十一條第一項第三
    款、第四款後段規定吊銷駕駛執照者，三年內不得考領駕駛
    執照；…。」、「前四項不得考領駕駛執照規定，於汽車駕
    駛人係無駕駛執照駕車者，亦適用之。」，道路交通管理處
    罰條例第21條第1 項第4 款、第35條第4 項、第67條第2 項
    前段、第67條第4 項分別定有明文。又依違反道路交通管理
    事件統一裁罰基準及處理細則第2 條第2 項規定附件《違反
    道路交通管理事件統一裁罰基準表》規定：
  (一)就「違反事件」為「駕駛執照業經吊銷、註銷仍駕駛小型車
    或機器腳踏車」之違反道路交通管理處罰條例第21條第1 項
    第4 款之行為，其「違規車種類別或違規情節」為「機器腳
    踏車」，於「期限內繳納或到案聽候裁決者」，依「統一裁
    罰基準」為罰鍰新臺幣6,000 元，其備註欄並載以「並當場
    禁止其駕駛，駕駛執照應扣繳之。」。
  (二)就「違反事件」為「汽車駕駛人拒絕接受第三十五條第一項
    各款測試之檢定」之違反道路交通管理處罰條例第35條第4
    項之行為，於「期限內繳納或到案聽候裁決者」，依「統一
    裁罰基準」為罰鍰新臺幣60,000元，其備註欄並載以「一、
    並當場移置保管該汽車及吊銷該駕駛執照；如肇事致人重傷
    或死亡者，吊銷其駕駛執照，並不得再考領。二、同時違反
    刑事法律者，經裁判確定處以罰金低於本條例第九十二條第
    三項所訂最低罰鍰基準規定者，應依本條例裁決繳納不足最
    低罰鍰之部分。」。
三、本件受處分人雖以其並未騎乘其機車前往板橋市○○路○段
    181 巷處，其係將機車借與住在該巷內之友人，而前往該處
    查看云云，惟查：
  (一)本件之查獲經過，查係員警莊勝閔接獲警網線上通報告知有
    人在板橋市○○路○段181 巷酒後鬧事，經員警前往該址後
    ，即由該社區警衛告知員警受處分人騎乘機車至該社區，渾
    身酒氣，在社區內大吼大叫，員警即上前處理，將受處分人
    帶回派出所核對身分，並經調閱監視器錄影器，確認受處分
    人騎乘機車至該社區，惟受處分人拒絕接受酒測之過程，除
    有員警職務報告在卷可查外，經本院勘驗員警提供之前往上
    址處理之現場錄影影像及三民路二段路口監視影像，受處分
    人於上址經員警詢問時，除拒絕答復員警詢問其由何處前往
    該址及其機車何以在該址外，惟坦承其有飲酒，然仍否認其
    係騎乘機車前往上址，並拒絕員警對其進行之酒測，此外，
    於員警為詢問時，不顧員警詢問，逕撥打行動電話與友人通
    訊告知其不在「阿員」（音譯）處而係在「阿傳」（音譯）
    租屋處先要友人叫某人前來該址後又再聯絡友人替其叫車前
    往該址，且依該現場影像所示之顯示影像，其神態與言語顯
    呈飲酒後之感情與行為趨向誇張、精神處於興奮狀態、言語
    不清，反應惡劣之情，足證其確有飲酒情形外，參酌路口監
    視器所示之影像，該騎乘機車人所著衣著與上開現場錄影影
    像所示之被告衣著特徵相似，此外，受處分人重型機車駕駛
    執照於本件舉發當時，確係屬經吊銷狀態，亦有受處分之駕
    駛執照吊扣銷歷史情況表在卷可查，依上開事證，足認受處
    分人有附表各該裁決書所示之重型機車駕駛執照經吊銷仍騎
    乘重型機車、拒絕接受酒精濃度測試檢定之違規行為。
  (二)本件受處分人異議雖無理由，惟就附表編號二所示之裁決書
    部分，裁決書命受處分人應參與道路交通安全講習，惟受處
    分人此部分違規行為，查係違反道路交通管理處罰條例第35
    條第4 項之規定，非屬同條例第24條規定之應接受道路交通
    安全講習之違規行為，且依違反道路交通管理事件統一裁罰
    基準及處理細則第2 條第2 項規定附件《違反道路交通管理
    事件統一裁罰基準表》規定，就本條項違規行為亦未規定須
    接受道路交通安全講習，是該處分就此部分之裁處，除有違
    誤外，本條項違規行為依法應併裁處吊銷駕駛執照，雖被告
    駕駛執照已經吊銷，惟仍應依法於裁處主文為諭知（至於，
    該裁處於事實上應如何替代執行，則屬執行方式之問題），
    然裁決書主文僅依本條例第67條第2 項前段、第4 項規定，
    諭知受處分人三年內不得考領駕駛執照，而漏未諭知吊銷駕
    駛執照，是亦有未當。是本件該裁決書既有上開違誤及不當
    ，自應由本院撤銷該裁決書，另為適法諭知。
三、綜上所述，原處分機關以受處分人有附表所示之各該違規行
    為，而以附表所示之各該裁決書對受處分人為各該裁決之處
    罰，就附表編號二所示之該違規行為，因有裁決主文違誤及
    不當情形，應由本院將該處分撤銷，改諭知如主文第二項所
    示，以資適法；至於，附表編號一所示之該裁決書之部分，
    查無違誤，就此部分異議為無理由，應予駁回。
據上論斷，應依道路交通管理處罰條例第87條第2 項，道路交通
案件處理辦法第18條、第20條前段，裁定如主文。
中    華    民    國   100    年    8     月    11    日
                    交通法庭  法  官  陳世旻
┌──────────────────────────────────────────────┐
│附表：                                                                                      │
├──┬─────────────────────────┬─────────────────┤
│編號│裁決書                                            │舉發通知單                        │
│    ├──────┬─────────┬────────┼──────┬────┬─────┤
│    │裁決書字號  │(一)違規日時        │(一)裁決日期      │通知單單號  │舉發事實│(一)製單日期│
│    │            │(二)違規地點        │(二)裁決主文      │            │及法條  │(二)應到案日│
│    │            │(三)違規法條        │                │            │        │(三)簽收情形│
│    │            │(四)違規事實        │                │            │        │          │
├──┼──────┼─────────┼────────┼──────┼────┼─────┤
│ 一 │板監裁字第裁│(一)99.11.28/20:10  │(一)100.02.10     │北縣警交大字│同裁決書│(一)99.11.28│
│    │41-C00000000│(二)板橋市○○路○段│(二)罰鍰六千元。  │第C00000000 │        │(二)99.12.13│
│    │號          │(三)第21條第1 項第4 │                │號          │        │(三)拒簽    │
│    │            │  款              │                │（當場舉發）│        │          │
│    │            │(四)駕駛執照經吊銷仍│                │            │        │          │
│    │            │  駕駛機器腳踏車  │                │            │        │          │
├──┼──────┼─────────┼────────┼──────┼────┼─────┤
│ 二 │板監裁字第裁│(一)99.11.28/20:20  │(一)100.02.10     │北縣警交大字│同裁決書│(一)99.11.28│
│    │40-C00000000│(二)板橋市○○路○段│(二)罰鍰六萬元，自│第C00000000 │        │(二)99.12.13│
│    │號          │(三)第35條第4 項    │  103 年1 月6 日│號          │        │(三)拒簽    │
│    │            │(四)拒絕接受酒精濃度│  起三年內不得考│（當場舉發）│        │          │
│    │            │  測試之檢定（無駕│  領駕駛執照，並│            │        │          │
│    │            │  駛執照）        │  應參加道路交  │            │        │          │
│    │            │                  │  通安全講習。  │            │        │          │
└──┴──────┴─────────┴────────┴──────┴────┴─────┘
以上正本證明與原本無異
如不服本裁定應於送達後5日內向本院提出抗告狀
                              書記官  梁福建
中    華    民    國   100    年    8     月    11    日